【裁判字號】    98,交聲,1679
【裁判日期】    980721
【裁判案由】    聲明異議
【裁判全文】
臺灣高雄地方法院交通事件裁定        98年度交聲字第1679號
原處分機關  高雄市政府交通局
異  議  人  甲○○
上列受處分人因違反道路交通管理處罰條例案件，對於高雄市政
府交通事件裁決中心為之處分（原處分：高市交裁字第裁32-NB0
000000號），聲明異議，本院裁定如下：
    主  文
原處分撤銷。
甲○○不罰。
    理  由
一、原處分意旨略以：異議人即受處分人甲○○於民國97年11月
    25日下午2 時52分許駕駛向冠群小客車租賃公司（下稱冠群
    公司）租賃之車號XX-4327 號租賃小客車，行經台21線302.
    2 公里處，因行車速度為時速82公里，超過該路段速限時速
    60公里（超速22公里），經高雄縣政府警察局林園分局逕行
    舉發異議人「行車限速60公里、經測時速82公里、超速22公
    里」，並開立98年1 月7 日高縣警交字第NB0000000 號舉發
    違反道路交通管理事件通知單，而高雄市政府交通事件裁決
    中心依據道路交通管理處罰條例第40條及第63條第1 項第 1
    款規定，於98年6 月2 日以高市交裁字第32-NB0000000號裁
    決書裁處異議人罰鍰新臺幣（下同）2,400 元，並記違規點
    數1 點。異議人接獲裁決書後，不服上開裁決處分，於法定
    期間內向本院聲明異議。
二、本件異議意旨略以：異議人之身分證、IC卡、汽機車駕駛執
    照、員工識別證、信用卡等相關文件已於96年12月29日，在
    高雄縣觀音山路邊停車場遭人打破車窗竊取，異議人隨即報
    案，並於96年12月31日向戶政事務所補辦身分證等相關文件
    。本件係竊賊以其所竊得之身分證及駕照租賃上開汽車，並
    違規行駛，上開交通違規行為並非異議人所為，為此，請求
    撤銷原處分等語。
三、按汽車駕駛人，行車速度，超過規定之最高時速，或低於規
    定之最低時速，除有第43條第1 項第2 款情形外，處新臺幣
    1,200 元以上2,400 元以下罰鍰；又汽車駕駛人，有違反第
    40條之規定者，除依原條款處罰鍰外，應並予違規記點1 點
    ，道路交通管理處罰條例第40條及第63第1 項第1 款分別定
    有明文。
四、經查：
  (一)首先，第三人冠群公司所有之車號XX-4327 號租賃小客車，
    於97年11月26日下午2 時52分許，經人駕駛行經台21線302.
    2 公里處，因行車速度為時速82公里，超過該路段速限時速
    60公里（超速22公里），經高雄縣政府警察局林園分局逕行
    舉發，並由原處分機關就其「汽車駕駛人行車速度，超過規
    定之最高時速20公里以上40公里以下」部分之交通違規行為
    ，裁處異議人罰鍰2,400 元，並記違規點數1 點等事實，有
    高雄縣政府警察局98年1 月7 日高縣警交字第NB0000000 號
    舉發違反道路交通管理事件通知單、原處分機關98年6 月 2
    日高市交裁字第32-NB0000000號違反道路交通管理事件裁決
    書各1 份及違規採證照片1 張附卷可稽，是第三人冠群公司
    所有之車號XX-4327 號租賃小客車有如上述之交通違規行為
    ，堪以認定。
  (二)原處分機關認定本件係異議人交通違規，無非係以第三人冠
    群公司所有之車號XX-4327 號租賃小客車於上開違規時間係
    由異議人所承租，並有租賃契約書及逕行舉發交通違規案件
    汽車所有人提供駕駛人申報書各1 紙等為其依據。然查，本
    件異議人陳稱其身分證、IC卡、汽機車駕駛執照、員工識別
    證、信用卡等相關文件已於96年12月29日在高雄縣觀音山路
    邊停車場遭人打破車窗竊取，異議人隨即報案，並於96年12
    月31日向戶政事務所補辦身分證等相關文件等情，有高雄縣
    政府警察局仁武分局大社分駐所受理各類案件紀錄表及異議
    人於96年12月31日補發之身分證及汽車駕駛執照各1 紙在卷
    可稽，足認異議人之身分證及駕駛執照確係於96年12月29日
    在上開地點遺失無疑；另經本院比對卷附逕行舉發交通違規
    案件汽車所有人提供駕駛人申報書所附之汽車駕駛執照，要
    與卷附異議人於96年12月31日補發之汽車駕駛執照迥異，而
    證人即第三人冠群公司負責人莊俊清於本院調查時證稱：【
    異議人之父陳永騰問：異議人身高177 公分，該人（按即承
    租系爭汽車之人）是否有177 公分？】沒有等語（見本院98
    年7 月1 日訊問筆錄第2 頁），顯見持異議人遺失之汽車駕
    駛執照向第三人冠群公司承租系爭汽車之人並非異議人，至
    為灼然。綜合上述，足認本件確係不詳人士持異議人遺失之
    身分證、汽車駕駛執照冒名向第三人冠群公司承租系爭車號
    XX-4327 號租賃小客車，而非異議人所承租，自亦不能遽論
    異議人有何在上開時、地駕車超速違規之事實甚明，且參以
    異議人所提出台塑化公司麥寮塑化保養廠出勤明細表所示，
    異議人於97年11月26日上午8 時21分即刷卡上班，而於同日
    晚上8 時20分始刷卡下班，足認異議人於上開違規時間97年
    11月26日下午2 時52分仍在雲林麥寮之台塑化公司上班，自
    不可能於該時間仍能在高雄縣台21線302.2 公里處駕車違規
    超速。從而，本件異議人並無如原處分意旨所指之交通違規
    行為，原處分機關逕依道路交通管理處罰條例第40條及第63
    條第1 項第1 款裁罰異議人，即有未當。是本件異議為有理
    由，原處分應予撤銷，另諭知異議人不罰。
五、依道路交通案件處理辦法第20條，裁定如主文。
中    華    民    國    98    年    7     月    21    日
                      交通法庭      法  官  陳盈吉
以上正本證明與原本無異。
如不服本裁定，應於收受送達後5 日內向本院提出抗告狀。
中    華    民    國    98    年    7     月    21    日
                                    書記官  陳展榮


司法院資訊處製作；財團法人民間司法改革基金會備份。
